【裁判字號】    89,上訴,858
【裁判日期】    890320
【裁判案由】    偽造文書等
【裁判全文】
臺灣高等法院臺中分院刑事判決                    八十九年度上訴字第八五八號
    上  訴  人  臺灣台中地方法院檢察署檢察官
    被      告  乙○○
右上訴人因被告偽造文書等案件，不服台灣台中地方法院八十八年度訴字第一七二０
號中華民國八十九年三月二十日第一審判決（起訴案號：台灣台中地方法院檢察署八
十八年度偵字第四八０八號）提起上訴，本院判決如左：
    主  文
上訴駁回。
    理  由
一、公訴意旨略以：被告乙○○（原名胡燕輝）於民國（下同）八十七年一月間，在
    台中縣豐原市○○路黃昏市場內，拾得黃思綺所遺失之身分證後，竟意圖為自己
    不法所有，侵占入己（侵占部分追訴權時效已消滅）。旋於同年三月三十日，持
    該侵占身分證，向中華電信中區分公司南台中營業處，冒黃思綺之名義申請電話
    裝機，藉以獲取免費通話之利益，因認被告涉犯刑法第二百十條偽造文書及第三
    百三十九條第一項之詐欺罪嫌云云。
二、按犯罪事實應依證據認定，無證據不得推定其犯罪事實；又不能證明被告犯罪者
    ，應諭知無罪之判決，刑事訴訟法第一百五十四條、第三百零一條第一項分別定
    有明文。又認定不利於被告之事實，須依積極證據，苟積極證據不足為不利於被
    告事實之認定時，即應為有利於被告之認定，更不必有何有利之證據，最高法院
    三十年上字第八一六號亦著有判例。公訴人認被告涉犯上開罪嫌，無非以被害人
    黃思綺之指述，復有電話裝機資料在卷可稽，且被告自陳不可能接受非身分證上
    之人委託申請辦理電話裝機，電話機申請單上所載資料經查證均非事實等為其依
    據。惟訊據被告對於右揭向中華電信中區分公司南台中營業處申請電話裝機等事
    實固坦承不諱，惟堅詞否認有前開偽造文書及詐欺等犯行，辯稱：伊為通訊業者
    ，服務項目包括替客戶申請電話裝機業務，伊受託為黃思綺申請電話裝機，不知
    委託人非黃思綺本人云云。經查：(一)、被害人黃思綺於警訊及偵查中雖指稱：伊
    身分證於八十七年一月十五日下午五時三十分許，在台中縣豐原市○○路黃昏市
    場遺失，伊不認識被告等語（見偵查卷第四、十五頁），並未指陳該身分證係被
    告竊得或侵占，是不能據被害人黃思綺之陳詞作為認定黃思綺遺失之身分證係被
    告所拾得而予侵占之不利證據。(二)、電話裝機申請書上所填載之裝機地址為「台
    中市西屯區○○區○路五八巷十一弄八六號」，帳單地址改寄「台中市○○區○
    ○街一五五號」，申請人戶籍地址記載「新竹縣新竹市○○路七三號」，有申請
    書附卷可稽，依上開地址查證結果，裝機地址無人居住，帳單地址現住戶為廖秀
    美，戶籍地址亦非被告設籍該處，有台中市警察局第四分局八十八年七月十二日
    中分四刑字第二七二五五號函復「經飭屬前往（０四）0000000號電話裝
    機地（台中市西屯區○○區○路五十八巷十一弄八十六號）查察，該址已無人居
    住；另前往台中市○○街一五五號查察，負責人廖秀美供稱渠自八十七年八月間
    在該處經營祥登貿易公司後，每月均有『黃思綺』名字之電話帳單寄至公司，惟
    公司內並無人認識『黃思綺』，故以該址並無此人退回，一直到今年初始未再接
    獲帳單。」詳明（見偵查卷第三十四頁），又新竹市東區戶政事務所八十八年八
    月六日竹市東戶字第五二六五號亦函復：新竹市○○路七三號按址查無胡燕輝（
    即被告）之戶籍等語（見偵查卷第四十二頁）；又證人即帳單地址居住之人陳再
    發於原審結證稱：該地址之房屋自八十七年一月至八月止期間未租與任何人，伊
    不認識被告，亦不認識黃思綺等語（見原審卷第六十一頁）。另電話裝機申請書
    上所留之行動電話000000000號使用人及代辦人，分別係沈松有及林獻
    庭，該二人亦分別於原審證述：其等不認識被告及黃思綺，亦未申請裝機等語（
    見原審卷第八十六頁反面、第九十四頁）。是前開電話裝機申請書上有關申請人
    資料，僅能證明非黃思綺本人申請電話裝機無訛，但不能據此即認為係被告基於
    偽造文書及詐欺之犯意假冒黃思綺名義為之。(三)、被告為凱聯通信科技有限公司
    負責人，該公司經營項目有「(1)電話通信器材、舞台聲光、音響設備、公共廣播
    音響買賣業務。(2)資訊軟體零售業。(3)資訊軟體批發業。(4)電器材批發業。」等
    項目，有經濟部公司執照影本在卷可按（見原審卷第三十七頁），是接受代辦電
    話裝機之申請，亦係被告經營之公司業務之項目，被告於電話裝機申請書上亦載
    明用戶為「黃思綺」，其僅係代理人而已，有電話裝機申請書影本在卷可稽（見
    偵查卷第十頁）。從而，被告辯稱：伊受託為黃思綺申請電話裝機，不知委託人
    非黃思綺本人等情，衡情與被告所從事之職業並無悖背常理之處。至於公訴人認
    被告於偵訊時自陳，申請電話裝機須本人自行委託，否則不可能接受申請人與身
    分證不同之人申請裝機，是本件被害人之身分證既已遺失，因此持該身分證前往
    委託代辦之人非被害人，既非本人申請，被告復未要求委託代辦之人填寫個人資
    料以供核對，即貿然接受申請，與被告自陳委託裝機之情不符云云，僅能證明被
    告於接受客戶電話裝機代辦業務時，未能盡核對客戶資料之義務，其因此疏失苟
    造成電話業者中華電信公司之損失，乃是否應負民事損害賠償責任之問題，尚難
    憑此遽認被告有何冒用身分證申請電話裝機情事。綜上所陳，被告代辦電話裝機
    業務之行為，核與詐欺罪及偽造文書罪之構成要件有間，難繩以該罪責。此外，
    本院復查無其他積極証據足資証明被告有何犯行，參諸前揭條文及最高法院判例
    意旨說明，原審因而諭知被告無罪之判決，核無不當，檢察官仍執陳詞：原審既
    已確認被害人黃思綺並未有申請電話之事實，且亦確實遭冒用身分證申請電話之
    情，而被告亦無法提出冒名申請電話之合理說明，僅泛稱不知申請人非被害人本
    人，況在申請單上，被告亦表示確實驗明身分無誤，且亦自承需確認身分證上之
    人無誤，才會代理申請電話，然在事後犯行遭揭發後，卻僅一味辯稱不知申請人
    為被害人本人，均無法作有力之辯駁云云云，而指摘原判決諭知被告無罪為不當
    ，請求撤銷改判，惟上開所述乃推論之詞，並無更積極確切之證據可資證明被告
    有偽造文書及詐欺犯行，依前述說明，其上訴為無理由，應予駁回。
據上論斷，應依刑事訴訟法第三百六十八條判決如主文。
本案經檢察官甲○○到庭執行職務。
中      華      民      國    八十九     年      七       月     十九   日
                                  臺灣高等法院臺中分院刑事第七庭
                                        審判長法  官  林  榮  龍
                                              法  官  黃  日  隆
                                              法  官  江  錫  麟
右正本證明與原本無異。
檢察官得上訴。
如不服本判決應於收受送達後十日內向本院提出上訴書狀，其未述上訴之理由者並
得於提起上訴後十日內向本院補提理由書（均須按他造當事人之人數附繕本）。
                                              書記官  謝  雅  惠
中      華      民      國    八十九     年      七       月     二十   日
                                                              Ｉ


司法院資訊處製作；財團法人民間司法改革基金會備份。
